臺灣高等法院臺南分院刑事判決
上　訴　人　臺灣嘉義地方法院檢察署檢察官
上　訴　人
即　被　告　乙 ○ ○
選任辯護人　邱 川 崎　律師
上列上訴人因被告過失致死等案件，不服臺灣嘉義地方法院93年
度交易字第88號中華民國93年12月7日第一審判決（起訴案號：
臺灣嘉義地方法院檢察署93年度偵字第5153號），提起上訴，本
院判決如下：
    主   　 文
上訴駁回。
    事 　 　實
一、乙○○明知飲酒過量不得駕駛車輛，仍基於致生交通公共危
    險之故意，於民國（下同）九十三年六月七日凌晨零時許，
    明知呼氣中酒精濃度已逾每公升０．七九毫克，已達不能安
    全駕駛動力交通工具之程度，竟仍駕駛其服務之吉翔消防工
    程顧問公司所有車牌ＵＲ─八二五九號自小客車，自嘉義市
    ○○路飲酒處，送同事回家，回程途中，沿嘉義市○○路（
    市區道路）由北往南行駛，於同日凌晨零時四十分許，行經
    （位於中興路上）時，本應注意遵守汽車駕駛人飲用酒類，
    呼氣中酒精濃度超過０．二五毫克或血液中酒精濃度超過百
    分之０．０五以上者，不得駕車；行車速限，應依標誌或標
    線規定，無標誌或標線者，在市區道路時速不得超過五十公
    里；行經有燈光號誌管制之交岔路口，應遵守燈光號誌之指
    示，車輛面對圓形紅燈表示不得超越停止線或進入路口；汽
    車行近行人穿越道前，應減速慢行，遇有行人穿越時，無論
    有無交通警察指揮或號誌指示，均應暫停讓行人先行通過；
    及汽車駕駛人應注意車前狀況，隨時採取必要之安全措施，
    而依當時天候晴、夜間有照明、路面乾燥、無缺陷、無障礙
    物、視距良好，又無不能注意之情形，竟疏未注意遵守上開
    規定，酒後駕車，以時速七十至八十公里以上之速度闖越紅
    燈超速行駛，以致其所駕駛之前開自小客車之左前車頭，在
    上開交岔路口行人穿越道近中央分隔島處，撞及正行走於行
    人穿越道上欲通過該交岔路口之朱瑋淵，致朱瑋淵受有多重
    性外傷引起休克死亡，乙○○撞到朱瑋淵，致朱瑋淵倒地後
    ，竟未下車仍獨自駕車急速逃逸，經路過之現場目擊路人丙○○騎機車從後追趕，始在同一條路之十字路口處因乙○○
    之車子剛好熄火，丙○○乃拍乙○○之車門叫乙○○下車【
    乙○○駕車逃逸部分未據檢察官起訴】，適為在附近巡邏之
    嘉義市警察局第一分局警員何文凱發現，並於同日凌晨零時
    五十七分許，測試乙○○之呼氣中酒精濃度達每公升０．七
    九毫克。
二、案經朱瑋淵之父甲○○訴由及臺灣嘉義地方法院檢察署檢察
    官相驗後自動檢舉偵查起訴。
    理 　　 由
一、訊據上訴人即被告乙○○固坦承於右開時、地酒後駕駛自用
    小客車超速行駛，撞及告訴人甲○○之子即被害人朱瑋淵，
    致被害人因多重性外傷引起休克死亡，肇事後經現場處理警
    員何文凱測試其呼氣中酒精濃度達每公升０．七九毫克之酒
    後駕車公共危險及過失致死犯行，惟辯稱：當時未闖紅燈，
    撞擊之地點不在行人穿越道上，而係在中央分隔島附近，被
    害人走路時講手機，亦與有過失云云。惟查：
  (一)被告乙○○經警員何文凱於九十三年六月七日凌晨零時五十
    七分許對其進行呼氣中酒精濃度測試，發現其呼氣中酒精濃
    度達每公升０．七九毫克之情，有呼氣中酒精濃度測試單一
    紙及刑法第一百八十五條之三案件測試觀察紀錄表各一份在
    卷可稽（見警卷第二六至二七頁），按刑法第一百八十五條
    之三係屬抽象危險犯之規定，不以發生具體危險為必要，而
    所謂「不能安全駕駛」動力交通工具而駕駛者，依據法務部
    召開會議參考德國、美國之認定標準，對於酒精濃度呼氣已
    達每公升○‧五五毫克以上，因其肇事率為一般正常人之十
    倍，乃認為已達「不能安全駕駛」之標準，此有法務部八十
    八年五月十八日法八八檢字第００一六六九號函為憑，被告
    開車肇事時，呼氣中酒精濃度已逾上開標準，應已達不能安
    全駕駛之程度。參酌被告於飲酒後駕車發生本件車禍之情，
    足見被告顯已達不能安全駕駛動力交通工具之程度。
  (二)右揭被告駕駛自用小客車撞及被害人肇事，致被害人死亡之
    事實，業據告訴人指述綦詳，復有道路交通事故現場圖、調
    查報告表（一）、（二）各一紙、肇事現場及車損照片二十
    二幀在卷可稽（見相驗卷第一九至二二頁）。又被害人確係
    因本件車禍受有多重性外傷不治死亡，業據檢察官率同檢驗
    員相驗屬實，製有勘驗筆錄、驗斷書、相驗屍體證明書及相
    驗照片十三幀在卷可稽（見相驗卷第三三頁、三七至四二頁
    、四七至五二頁），是被告駕車肇事致被害人死亡之事實，
    應可認定。
  (三)證人即現場處理之警員何文凱於原審審理時結證稱：當時正
    在巡邏，本來由東向西行駛在北港路，在本件車禍發生之交
    岔路口右轉中興路，當時北港路行向之燈號為綠燈，中興路
    行向之燈號為紅燈，剛轉過去約五公尺，就聽見碰一聲，其
    立刻將警車迴轉駛往肇事現場救人，在迴轉當時，印象中北
    港路行向之燈號仍為綠燈等語（見原審卷第三五至三八頁）
    ；而證人丙○○於警訊時雖證稱：不確定那一路段為紅、綠
    燈云云，然其亦證稱：其沿北港路由西往東行駛，行經該交
    岔路口右轉時，其行向為綠燈，右轉約十公尺就聽見車禍撞
    擊聲等語（警卷第八至九頁），足見本件車禍之發生時間，
    距離證人何文凱、丙○○自北港路右轉進入中興路之時點甚
    短，而證人何文凱、丙○○右轉當時，北港路之行向為綠燈
    ，亦即中興路之行向為紅燈，是綜合上開各情觀之，本件車
    禍發生當時，中興路行向之燈號應為紅燈，被告應不得通行
    ，而被害人為行人，其燈號應為綠燈，可於行人穿越道穿越
    中興路，故本件被告應有闖紅燈之情況，被告所辯不足採信
    。
  (四)被害人遭被告駕車撞擊後，於上開交岔路口南向之行人穿越
    道上留有一隻皮鞋及行動電話，另一隻皮鞋則掉落在往南距
    離上開行人穿越道約十八公尺之南向內側車道近中央分隔島
    處，被害人亦倒臥在同車道往南距離上開行人穿越道約二十
    一點五公尺之近中央分隔島處，沿途在該車道並有車損碎片
    與血跡散落，此有道路交通事故現場圖及現場照片十二張在
    卷可稽（見相驗卷第一九頁、第二二至二七頁），並經證人
    何文凱結證屬實（見原審卷第三九頁），而被告自承：當時
    之行車方向為由北往南，顯然被害人當時係遭被告所駕駛往
    南行駛之自小客車重力撞擊，其所受之力量為往南方向，衡
    諸物理慣性定律及一般生活經驗法則，若非被害人初受撞擊
    之地點在行人穿越道上，不可能有身上物品（皮鞋、手機）
    遺留於在該處，因此，被告辯稱：撞擊點不在行人穿越道，
    而係在安全島附近云云，與一般生活經驗法則不符，難以採
    信。
  (五)證人丙○○所證述：我騎乘機車行經嘉義市○○路、中興路
    交岔路口之時，發現一名年輕男子在北港路段之南端斑馬線
    上（即位於中興路南端），東向西行，當時該男子正使用行
    動電話中，行走至中央分隔島處時，突遭一輛由中興路北向
    南行駛之自小客車撞上等語（見相驗卷第八頁背面），及於
    本院審理中之證述「當時我在北港路要轉往中興路口，死者
    從斑馬線走過來，經過安全島，我轉往中興路，聽到碰一聲
    ，死者被撞到遠處躺在地上了，肇事車輛一直往前開，我騎
    機車自後追趕，經過一、二個十字路口被告開到那邊剛好熄
    火，我拍他車門告訴他撞到人，叫他下來，他說他要迴轉，
    但要用鑰匙發動確開不起來。當時被告有喝酒。被告的車速
    很快，我才騎機車追趕」等語（見本院94年5月4日審理筆錄
    )，顯見被告在撞到朱瑋淵後未下車竟然急速駕車逃逸，再
    如前所述，在被害人初受撞擊之行人穿越道上，遺留有手機
    一支，故被告辯稱：被害人當時正在講手機等語，應有所據
    。至被告雖據此辯稱：被害人過馬路時講手機，而與有過失
    云云，惟按行人在設有行人穿越道、人行天橋或人行地下道
    之路段，穿越交岔路口時，必須經由行人穿越道、人行天橋
    或人行地下道穿越，不得在其一百公尺範圍內穿越道路，且
    警察指揮或有燈光號誌者，應依警察指揮或燈光號誌之指示
    前進，道路交通安全規則第一百三十四條第一款、第三款定
    有明文，故交通安全規則並未禁止行人穿越道路時接、撥行
    動電話，被害人於行人穿越道行走穿越道路時接聽手機，並
    無違背禁止規範可言；且本件被害人雖於行走當時接聽手機
    ，然未必即可據此推論被害人通過馬路時，未注意左右來車
    ，而與有過失；何況被害人係行走於行人穿越道上，其行向
    為綠燈，而被告不僅闖紅燈且以時速七、八十公里以上之速
    度超速行駛，毫無煞車直接撞上在行人穿越道行走之被害人
    ，且由證人何文凱、丙○○分別證稱：剛右轉五公尺、十公
    尺即聽到車禍撞擊聲音等情觀之，足見被告闖越北港路十字
    路口之時間甚短，實難期待被害人在此極短之時間內，能注
    意並提防被告高速闖紅燈通過交岔路口之違規行為以避免本
    件車禍發生，而被害人基於信賴原則，於極短時間內猝不及
    防，難謂有何過失，故被告辯稱：被害人講手機未注意周遭
    狀況亦有過失云云，並不可採。
  (六)綜上所述，本件車禍之肇致，應係被告酒後駕駛自用小客車
    ，於行經有管制燈號之交岔路口時，闖越紅燈，且疏未注意
    遵守行經行人穿越道應減速慢行，遇有行人穿越時，無論有
    無交通警察指揮或號誌指示，均應暫停讓行人先行通過等規
    定，及被害人在行人穿越道上欲穿越馬路之車前狀況，貿然
    以時速七、八十公里之速度貿然通過上開交岔路口，因而撞
    及被害人，致被害人受有多重性外傷，引發休克不治死亡，
    應堪認定，被告對於本件車禍之發生應有完全之過失甚明。
二、按飲用酒類，呼氣中酒精濃度超過０．二五毫克或血液中酒
    精濃度超過百分之０．０五以上者，不得駕車；行車速限，
    應依標誌或標線規定，無標誌或標線者，在市區道路時速不
    得超過五十公里；行經有燈光號誌管制之交岔路口，應遵守
    燈光號誌之指示，車輛面對圓形紅燈表示不得超越停止線或
    進入路口；汽車行近行人穿越道前，應減速慢行，遇有行人
    穿越時，無論有無交通警察指揮或號誌指示，均應暫停讓行
    人先行通過；汽車駕駛人應注意車前狀況，隨時採取必要之
    安全措施，此道路交通安全規則第一百十四條第一項第二款
    、第九十三條第一款、第一百零二條第一款、第一百零三條
    、第九十四條第三項及道路交通標誌標線號誌設置規則第二
    百零六條第五款分別定有明文。被告係考領有汽車駕駛執照
    之人，對於上述交通規則應知之甚稔，且為其應注意並能注
    意之事項，且當時情況天候晴、夜間有照明、路面狀態乾燥
    、無缺陷、無障礙物、視距良好等情形，業據上開道路交通
    事故調查報告表註記明確，依當時情況並無使被告不能注意
    之情事，乃其能注意而疏未注意，竟未遵守前開規定，酒後
    駕車、闖紅燈、超速行駛通過前開交岔路口，且未注意被害
    人在行人穿越道行走之車前狀況，未採取必要之安全措施，
    因而撞及被害人，其有過失至明。而本件車禍事件，經臺灣
    省嘉雲區車輛行車事故鑑定委員會鑑定結果，亦採相同見解
    ，有該會九十三年八月三十一日嘉鑑字第０九三五八０七八
    五Ｂ號函一份在卷可憑（見偵字卷第五頁），益徵被告確有
    過失。又被害人因本件車禍受有多重性外傷引發休克不治死
    亡，已如前述，足見被告之過失行為與被害人之死亡間確有
    相當之因果關係。本件事證明確，被告犯行可以認定，自應
    依法論罪科刑。
三、核被告乙○○所為，係犯刑法第一百八十五條之三公共危險
    罪及同法第二百七十六條第一項之過失致死罪。被告所犯上
    開二罪間，犯意各別，行為互異，應分論併罰。又被告酒醉
    駕車、行經行人穿越道不依規定讓行人優先通行，因而致人
    死亡，就過失致死罪部分，應依道路交通管理處罰條例第八
    十六條第一項之規定，加重其刑至二分之一。又本件被告乙○○肇事當時雖駕駛其服務之吉翔消防工程顧問公司所有車
    牌ＵＲ─八二五九號自小客車，惟當時係駕駛公司之車前往
    應酬喝酒，並非執行業務，是有關被告所涉過失致死部分，
    係犯刑法第二百七十六條第一項之普通過失致死，而非業務
    上之過失致死，因而檢察官於本院審理中認被告有關過失致
    死部分係犯刑法第二百七十六條第二項之業務過失致死云云
    ，顯有未洽。
四、原審適用刑法第一百八十五條之三、第二百七十六條第一項
    、第五十一條第五款，道路交通管理處罰條例第八十六條第
    一項，罰金罰鍰提高標準條例第一條前段之規定，並參酌被
    告酒後駕車，為逞一己之快，嚴重超速行駛，且闖越紅燈、
    行經人行道未禮讓行人，因而肇事，顯見其對於公共安全、
    交通規則之漠視、輕忽及對於他人生命、財產安全之輕視，
    過失程度嚴重，且惡性重大，同時造成告訴人即被害人父親
    甲○○飽受白髮人送黑髮人之痛，心理傷害程度甚巨，及其
    犯後雖坦承犯行，然迄今並未積極與告訴人達成和解，尚未
    賠償分文等一切情狀，分別就服用酒類，不能安全駕駛動力
　　交通工具而駕駛部分，量處有期徒刑月；又就因過失致人
  　於死，量處有期徒刑壹年拾月。並定應執行刑為有期徒刑貳
    年。本院經核原判決認事用法均無不合，量刑亦屬適當。公
    訴人循告訴人之請求，以原判決量刑過輕；被告上訴意旨以
    原判決量刑過重，而指摘原判決不當，均無理由，應予駁回
    。另被告肇事後並未下車，仍急速逃逸，經路人丙○○目睹
    從後追趕始在十字路口將乙○○叫下車，適員警何文凱在現
    場附近巡邏，隨即前往處理之情，業據證人何文凱證述明確
    ，故本件被告並無自首之情形，併此敘明。
據上論結，應依刑事訴訟法第368條，判決如主文。
本案經檢察官李傳來到庭執行職務。
中　　華　　民　　國　　94　　年　　5 　　月　　11　　日
                  刑事第五庭　  審判長法　官  楊明章
                                      法　官  戴勝利
                                      法　官  顏基典
以上正本證明與原本無異。
不得上訴。
　　　　　　　　　　　　　　　　　　　書記官  呂嘉文
中　　華　　民　　國　　94　　年　　5 　　月　　11　　日
附錄法條：
刑法第二百七十六條第一項：
因過失致人於死者，處二年以下有期徒刑、拘役或二千元以下罰
金。
刑法第一百八十五條之三：
服用毒品、麻醉藥品、酒類或其他相類之物，不能安全駕駛動力
交通工具而駕駛者，處一年以下有期徒刑、拘役或三萬元以下罰
金。
